【裁判字號】    98,審抗,327
【裁判日期】    981130
【裁判案由】    本票裁定
【裁判全文】
臺灣臺北地方法院民事裁定             98年度審抗字第327號
抗  告  人  甲○○
相  對  人  臺灣土地銀行股份有限公司
法定代理人  乙○○
上列當事人間請求本票裁定事件，抗告人對於民國98年10月8日
本院所為98年度司票字第19837號裁定提起抗告，本院裁定如下
：
    主  文
抗告駁回。
抗告程序費用新臺幣壹仟元由抗告人負擔。
    理  由
一、按執票人向本票發票人行使追索權時，得聲請法院裁定後強
    制執行，票據法第123條定有明文。又本票執票人，依前開
    規定，聲請法院裁定許可對發票人強制執行，性質上係屬非
    訟事件，此項聲請之裁定及抗告法院之裁定，僅依非訟事件
    程序以審查強制執行許可與否，並無確定實體上法律關係存
    否之效力，如發票人就票據債務之存否有爭執時，應由發票
    人另提起確認之訴，以資解決，此有最高法院57年台抗字第
    76 號判例意旨可資參照。
二、本件相對人主張其執有抗告人甲○○及訴外人歌林開發股份
    有限公司於民國95年6月16日所共同簽發面額為新臺幣（下
    同）3,500,000,000元，付款地為相對人公司營業部營業所
    所在地（臺北市○○路46號），利息約定自發票日起按年息
    5.01%計算，免除作成拒絕證書，到期日為98年3月30日之本
    票一紙，詎於到期後經提示僅支付其中部分外，其餘2,090,
    000,000元未獲付款，為此聲請原法院裁定准予強制執行等
    情，業據提出與所述相符之本票為證。
三、本件抗告意旨略以：訴外人歌林開發股份有限公司與相對人
    於95年5月24日簽立聯合授信合約，並邀同訴外人歌林股份
    有限公司及抗告人甲○○為連帶保證人，並共同簽發本票一
    紙交予相對人，惟上開本票並未記載發票日，按票據法之規
    定及90年台抗字第37號判例意旨，系爭本票並未記載發票日
    ，從形式上已欠缺絕對必要記載事項，即屬法定要件未具備
    ，應為無效之票據，自無從依票據法第123條規定向發票人
    即抗告人行使追索權。為此，爰依法提起抗告，請求准廢棄
    原裁定等語。
四、經查，法院就本票裁定事件僅就本票是否具備形式要件而為
    審查，本件原審法院依非訟事件程序審查，認系爭本票已符
    合票據法第123條之規定，而為准予強制執行之裁定，經核
    並無違誤。至於本件抗告人所陳其所簽發並交付相對人之系
    爭本票應未記載發票日，故為無效之票據，自無從依法向抗
    告人行使追索權等語，所稱縱然屬實，亦係實體法上之爭執
    ，應由抗告人另行提起訴訟以資解決，非本件非訟程序所得
    加以審究。準此，原審法院據此裁定系爭本票准予強制執行
    ，並無不當，本件抗告人以上開事由提起抗告，洵無足採。
    抗告意旨指摘原裁定不當，求予廢棄，委無理由，應予駁回
    。
五、據上論結，本件抗告為無理由，爰依非訟事件法第21條第2
    項、第24條第1項、第46條，民事訴訟法第495條之1第1項、
    第449條第1項、第78條，裁定如主文。
中    華    民    國    98    年    11    月    30   日
                  民事第六庭    法  官  朱漢寶
                                        賴錦華
                                        陶亞琴
如不服本裁定應於送達後10日內向本院提出抗告狀，並繳納抗告
費新臺幣1,000元，對於本件裁定再為抗告，僅得以其適用法規
顯有錯誤為理由，並經原法院之許可者為限。
以上正本係照原本作成
中    華    民    國    98    年    11    月    30    日
                                書記官  曹瓊文

司法院資訊處製作；財團法人民間司法改革基金會備份。
